【裁判字號】    99,監宣,166
【裁判日期】    990827
【裁判案由】    監護宣告
【裁判全文】
臺灣臺南地方法院民事裁定             99年度監宣字第166號
聲  請  人  丙○○
上列聲請人聲請監護宣告事件，本院裁定如下：
    主      文
宣告乙○○（女，民國○○年○○月○○日生、身分證統一編號：Ｚ000
000000號，住臺南市○區○○路52巷13號之1）為受輔助宣告之
人。
選定甲○○（女，民國○○年○月○日生、身分證統一編號：Ｚ00000
0000號，住嘉義市○區○○○路269巷38弄46號，居臺南市○區
○○路52巷13號之1）為受輔助宣告之人之輔助人。
聲請費用新臺幣捌仟參佰參拾肆元由受輔助宣告之人乙○○負擔
。
    理    由
一、按對於因精神障礙或其他心智缺陷，致其為意思表示或受意
    思表示，或辨識其意思表示效果之能力，顯有不足者，法院
    得因本人、配偶、四親等內之親屬、最近一年有同居事實之
    其他親屬、檢察官、主管機關或社會福利機構之聲請，為輔
    助之宣告，民法第15條之1第1項定有明文。次按，法院對於
    監護之聲請，認為未達民法第14條第1項之程度，而有輔助
    宣告之原因者，得依聲請或依職權以裁定為輔助之宣告，民
    事訴訟法第624條之3第1項亦定有明文。再按受輔助宣告之
    人，應置輔助人，民法第1113條之1第1項亦定有明文。
二、本件聲請意旨略以：乙○○（女，民國○○年○○月○○日生、身
    分證統一編號：Ｚ000000000號，住臺南市○區○○路52巷13
    號之1）為聲請人之長女，因乙○○為中度智障，已不能為
    意思表示或受意思表示，或不能辨識其意思表示之效果，為
    此聲請對其為監護宣告。並請求選任三女甲○○擔任其監護
    人，指定聲請人之妻金美擔任會同開具財產清冊之人等語
    。
三、經查，乙○○為聲請人之長女等情，業據聲請人提出戶籍謄
    本、身分證在卷可稽，揆諸上開規定，聲請人為宣告乙○○
    為監護宣告之人之聲請人資格，自無欠缺。經查，聲請人主
    張上情，雖據其提出殘障手冊、診斷證明書為憑，且經本院
    在鑑定人前訊問乙○○之心神狀況，其言語明顯障礙，本院
    並斟酌行政院衛生署臺南醫院顏嘉男醫師所為之鑑定意見：
    「程員為一中度智能不足之個案，認知功能、語言能力及現
    實判斷力有明顯障礙，建議為輔助宣告。」，此有本院99年
    8月18日訊問筆錄及衛生署臺南醫院精神鑑定報告書在卷可
    稽；綜上，堪信乙○○非完全不能為意思表示或受意思表示
    ，亦非完全不能辨識其意思表示之效果，未達應受監護宣告
    之程度，惟其為意思表示或受意思表示，或辨識其意思表示
    效果之能力，顯有不足，從而，聲請人聲請監護宣告，尚屬
    有間，惟乙○○仍有受輔助之必要，爰依職權以裁定為輔助
    之宣告。
四、次查，受輔助宣告人乙○○之父丙○○、母金美皆推定由
    受輔助宣告人乙○○之妹甲○○（女，民國○○年○月○日生、
    身分證統一編號：Ｚ000000000號，住嘉義市○區○○○路
    269 巷38弄46號，居臺南市○區○○路52巷13號之1）擔任
    乙○○之輔助人，有聲請人所提出之親屬會議紀錄在卷可稽
    ，本院審酌受輔助宣告人父母已分別為80、70歲之高齡，且
    除父母外，僅有妹妹二人，大妹已婚，育有二子，有家庭負
    擔，受輔助宣告人之父母認由其任輔助人較不妥適，而與輔
    助宣告人乙○○同住之小妹甲○○，未婚與受輔助宣告人感
    情深厚，且有穩定職業及收入，由其擔任輔助人，最能符合
    受輔助宣告之人之最佳利益，爰選定甲○○為輔助人。
五、依民事訴訟法第624條之1第3項、第608條第1項、第95條、
    第87條第1項，裁定如主文。
中    華    民    國    99    年    8     月    27    日
                      家事法庭    法  官  郭貞秀
正本係照原本作成。
如不服本裁定關於選定輔助人之部分，應於送達後10日內向本院
提出抗告狀，並繳納抗告費新臺幣1,000元；其餘關於輔助宣告
之部分，不得抗告。
中    華    民    國    99    年    8     月    27    日
                                  書記官  鄭隆慶

司法院資訊處製作；財團法人民間司法改革基金會備份。
